臺灣板橋地方法院刑事判決　　　　　　　　　　　　　九十一年度訴字第五一九號
　　公　訴　人　臺灣板橋地方法院檢察署檢察官
　　被　　　告　庚○○
右列被告因偽造文書等案件，經檢察官提起公訴（九十年度偵字第一五九○四號），
本院判決如左：
    主  文
庚○○連續行使偽造私文書，足以生損害於他人，處有期徒刑伍月，如易科罰金以參
佰元折算壹日；緩刑貳年。
    事  實
一、庚○○於民國八十九年二月一日，在位於臺北縣永和市○○路九一號四樓處，召
    集會員為二十四人（包含會首）之民間互助會，並由其自任會首，會期自八十九
    年二月一日起，每會會款為新臺幣（下同）一萬元，採外標方式（即活會會員每
    月繳納會款一萬元，死會會員則繳納會款一萬元及其所標之利息），每月一日在
    上址處開標一次，詎其因周轉不靈經濟狀況不佳，竟意圖為自己不法所有，基於
    詐欺取財及偽造私文書之概括犯意，依序各於八十九年四月一日、八十九年六月
    一日、八十九年十二月一日、九十年三月一日、九十年四月一日，均在上址處，
    於辦理互助會投標事務之際，連續五次利用會員未集合共同到場標會之機會，在
    未得會員甲○○、丙○○、己○○、丁○及林敏同意之情形下，擅自偽以伊等
    之名義參與投標，並分別在投標單上依序各（一）偽填「二千一百元」、偽簽「
    甲○○」之署名、（二）偽填「二千八百元」、偽簽「丙○○」之署名、（三）
    偽填「三千元」、偽簽「己○○」之署名、（四）偽填「三千元」、偽簽「丁○
    」之署名、（五）偽填「三千元」、偽簽「林敏」之署名，而多次偽造該等依
    習慣足以表示其參與互助會投標標取會款用意證明之準私文書【該等標單並未載
    明「標單」二字，且未扣案，標單（含偽造之署押）用畢隨即丟棄，是否存在不
    明】，並於各次提出行使參與競標，足以生損害於甲○○、丙○○、己○○、丁○及林敏等人及該組互助會其餘尚未標取會款之活會會員，俟其於各次冒名得
    標後，再分別偽以甲○○、丙○○、己○○、丁○及林敏等人等人得標為由，
    持偽造之標單向不知情之活會會員收取會款，致使不知情之其他活會會員陷於錯
    誤，分別於上述得標後每期各繳納一萬元之會款予庚○○，其乃藉此依序分別詐
    得二十一萬元、十九萬元、十三萬元、十萬元、九萬元，共計七十二萬元之會款
    ，足以生損害於甲○○、丙○○、己○○、丁○、林敏及其他活會會員之利益
    。嗣於九十年五月間，林敏以電話詢問辛○○當月係由何人得標及其標金為何
    之時，因辛○○檢視伊互助會會單上記載，發現林敏之部分，已註記早於九十
    年四月得標，因而查覺有異，經連繫其他尚未得標之會員，並相互比對每次得標
    記錄之結果，始查知庚○○冒標之情。
二、案經辛○○、乙○○、林敏及戊○○訴請臺灣板橋地方法院檢察署檢察官偵查
    起訴。
    理  由
一、右揭事實，業據被告庚○○於偵審中均坦承不諱，核與告訴人辛○○、乙○○、
    林敏及戊○○分別於偵查中指述之情節相符，並經證人己○○、丙○○及丁○
    於偵查中到庭證述上情明確，且有告訴人辛○○、乙○○、林敏及戊○○所提
    出之互助會會單暨得標記錄影本各一份等附於偵查卷可資佐證，足徵被告自白與
    事實相符，是本件事證明確，被告犯行堪以認定，應依法論科。
二、查本案之互助會標單均需署名並載明標息之一定金額，且被告冒標時亦皆由其簽
    署被冒標者姓名之事實，此據被告陳明在卷，而按民間互助會之標單，僅寫有一
    定金額及標會者之署押，如單從該記載內容上之形式觀之，尚無法瞭解其為何種
    用意之證明，而必須依據會員間標會之習慣，始足以表示該一定金額即為標取會
    款之利息，該姓名即為標取會款之會員，是偽造標單，應認為係偽造刑法第二百
    二十條以文書論之私文書（最高法院七十四年度臺上字第五六一二號判決及同院
    八十二年度臺上字第二一七號判決意旨參照），是核被告意圖為自己不法之所有
    ，假冒會員甲○○、丙○○、己○○、丁○、林敏之署押，偽造依習慣表示投
    標會款、上載一定標息金額之標單，持向參與本件合會之會員行使，而冒標詐取
    活會會員會款，足生損害於該合會會員，所為核係犯刑法第二百十六條、第二百
    二十條、第二百十條之行使偽造（準）私文書罪，及同法第三百三十九條第一項
    之詐欺取財罪。其所為偽造甲○○、丙○○、己○○、丁○、林敏等人署押之
    行為，為偽造（準）私文書之部分行為，且偽造（準）私文書之低度行為，復為
    行使偽造（準）私文書之高度行為所吸收，皆不另論罪。被告所為上開各次之冒
    標詐欺取財犯行，皆係同時向多數之活會會員詐取會款，其各個冒標詐欺及誆稱
    有人得標詐欺之犯行，均同時侵害多數人之財產法益，屬一行為觸犯數名之想像
    競合犯，均應從一詐欺取財罪處斷。被告先後多次行使偽造（準）私文書及詐欺
    取財犯行，時間緊接，所犯犯罪構成要件相同之罪名，顯係基於概括犯意反覆實
    施，均屬連續犯，亦皆依連續犯之規定，各論以一罪，並依法加重其刑。而被告
    行使偽造（準）私文書罪與詐欺取財罪二罪間，有方法結果之牽連關係，應從一
    重之行使偽造（準）私文書罪處斷。爰審酌被告之素行尚佳，與其犯罪之動機、
    目的、手段、智識程度、所詐取之款項數額，及被告犯罪後態度尚佳坦承犯行等
    一切情狀，量處如主文所示之刑。末查，被告前未曾受有期徒刑以上刑之宣告，
    有臺灣高等法院檢察署刑案紀錄簡覆表在卷可徵，其因一時思慮欠周致觸犯刑章
    ，且其已與部分被害人達成和解，該被害人己○○、甲○○均表明不願再予追究
    ，有同意書、證明書各一份附於偵查卷為憑，其經此偵審教訓之後，已足收警惕
    之效，當無再犯之虞，是本院認對其所宣告之刑，以暫不執行為適當，爰均依刑
    法第七十四條第一款之規定宣告緩刑二年，以勵自新。至被告所偽造之標單及其
    上之署押，因該等標單業已丟失，此據被告於本院審理時陳明在卷，顯均已滅失
    而不存在，自無從再予宣告沒收，附此敘明。
據上論斷，應依刑事訴訟法第二百九十九條第一項前段，刑法第五十六條、第二百十
六條、第二百二十條、第二百十條、第三百三十九條第一項、第五十五條、第七十四
條第一款、第四十一條第一項，罰金罰鍰提高標準條例第二條，判決如主文。
本案經檢察官許景森到庭執行職務。
中        華      民       國       九十一    年    四    月  二十二    日
                                臺灣板橋地方法院刑事第一庭
                                      法  官  邱 靜 琪
右正本證明與原本無異。
如不服本判決，應於判決送達後十日內向本院提出上訴狀 (應附繕本) ，上訴於臺灣
高等法院。
                                      書記官  黃 頌 棻
中        華      民       國       九十一    年    四    月  二十四    日
附錄本案論罪科刑法條全文：
刑法第二百十六條：
行使第二百十條至第二百十五條之文書者，依偽造、變造文書或登載不實事項或使登
載不實事項之規定處斷。
刑法第二百二十條：
在紙上或物品上之文字、符號，依習慣或特約，足以為表示其用意之證明者，關於本
章之罪，以文書論。
刑法第二百十條：
偽造、變造私文書，足以生損害於公眾或他人者，處五年以下有期徒刑。
刑法第三百三十九條：
意圖為自己或第三人不法之所有，以詐術使人將本人或第三人之物交付者，處五年以
下有期徒刑、拘役或科或併科一千元以下罰金。
以前項方法得財產上不法之利益或使第三人得之者亦同。
前二項之未遂犯罰之。
